【裁判字號】    98,審易,1782
【裁判日期】    980921
【裁判案由】    偽造文書等
【裁判全文】
臺灣高雄地方法院刑事判決           98年度審易字第1782號
公  訴  人  臺灣高雄地方法院檢察署檢察官
被      告  乙○○
上列被告因偽造文書等案件，經檢察官提起公訴（98年度偵字第
19601號、98年度偵字第20644號），被告於本院準備程序進行中
，就被訴犯罪事實為有罪之陳述，經本院告知簡式審判程序意旨
，並聽取公訴人及被告之意見後，裁定依簡式審判程序審理，判
決如下：
    主  文
乙○○犯不能安全駕駛動力交通工具罪，處有期徒刑貳月，如易
科罰金，以新臺幣壹仟元折算壹日；又犯行使偽造私文書罪，處
有期徒刑月，如易科罰金，以新臺幣壹仟元折算壹日。扣案如
附表所示之署押共拾玖枚均沒收。應執行有期徒刑肆月，如易科
罰金，以新臺幣壹仟元折算壹日。扣案如附表所示之署押共拾玖
枚均沒收。
    事  實
一、乙○○於民國97年12月10日22時許，在高雄市○○路旁服用
    酒類，明知其已因服用酒類達不能安全駕駛動力交通工具之
    程度，猶於同日22時10分許，騎乘車牌號碼CJ8-708 號之重
    型機車上路，於同日22時52分許，行經高雄市○○區○○路
    與金鼎路口時，因未戴安全帽為警攔檢，並測得其呼氣酒精
    濃度達每公升0.79毫克。詎乙○○為規避刑責，竟於高雄市
    政府警察局刑警大隊詢問時，另基於行使偽造私文書、偽造
    署押之接續犯意，冒用其兄丙○○之名應訊，接續在如附表
    編號1 、2 、4 、5 、6 所示文件欄位內偽造「丙○○」之
    署押共7 枚，在如附表編號3 、7 所示夜間詢問同意書「同
    意人」欄、高雄市政府警察局舉發違反道路交通管理事件通
    知單（移送聯）「收受通知聯者簽章欄」內，偽造「丙○○
    」之署押共2 枚，並因複寫關係而於該舉發違反道路交通管
    理事件通知單存根聯偽造「丙○○」之署押1 枚，分別表示
    丙○○同意警方進行夜間詢問及丙○○本人收受該舉發通知
    單之意，再將之持交承辦員警楊博鈞以行使，均足以生損害
    於丙○○及公路主管機關對於交通違規裁罰之正確性。
二、案經高雄市政府警察局三民第二分局移送及高雄縣政府警察
    局林園分局報告臺灣高雄地方法院檢察署檢察官偵查起訴。
    理  由
一、本件被告乙○○所犯為死刑、無期徒刑或最輕本刑為3年以
    上有期徒刑以外之罪，其於準備程序中就被訴事實為有罪之
    陳述，經法官告知簡式審判程序之旨，並聽取公訴人及被告
    之意見後，依刑事訴訟法第273條之1第1項規定，裁定進行
    簡式審判程序，合先敘明。
二、上揭犯罪事實，業據被告坦承不諱，核與證人即被害人丙○
    ○於警詢證述情節相符，復有高雄市政府警察局三民第二分
    局鼎金派出所97年12月10日調查筆錄、丙○○口卡表、高雄
    市政府警察局三民第二分局執行拘提逮捕告知本人及親友通
    知書各1份、夜間詢問同意書、酒精濃度測試單、刑法第一
    百八十五條之三案件測試觀察紀錄表、高雄市政府警察局舉
    發違反道路交通管理事件通知單（存查聯）各1 紙、車籍查
    詢- 基本資料詳細畫面1 份、內政部警政署刑事警察局98年
    2 月18日刑紋字第0980021309號函1 份等證在卷可稽，足認
    被告之自白核與事實相符，可資採為認定犯罪事實之依據，
    本案事證明確，被告上揭犯行，堪以認定，應予依法論科。
三、按人於飲酒後，若以呼氣酒精濃度測試器測得之呼氣濃度達
    到每公升0.5 毫克時，反應較慢，感覺減低，將影響駕駛；
    達到每公升0.75毫克時，思考與個性行為均會改變；達到每
    公升1.0 毫克時，步態不穩，噁心嘔吐，精神混惑不清晰；
    達到每公升1.5 毫克時，說話不清楚，感覺喪失，視力模糊
    ；達到每公升2.0 毫克時，體溫與血糖均降低，肌肉控制差
    ，甚至會導致癲癇發作；達到每公升3.5 毫克時，則已經神
    智不清，反射減低，甚至呼吸抑制等情，業據行政院國軍退
    除役官兵輔導委員會臺北榮民總醫院88年8 月5 日（88）北
    總內字第26868 號函敘甚明。本案被告乙○○於接受呼氣酒
    精濃度檢測時，其呼氣所含酒精濃度值為每公升0.79毫克，
    依上開說明，顯已達不能安全駕駛動力交通工具而駕駛之狀
    態，是被告犯行堪以認定，應依法論科。
四、又按在交通違規通知單移送聯「收受通知聯者簽章」欄內偽
    簽他人姓名，自不待依據習慣或特約，單從形式上觀察，即
    足以知悉係表示由他人名義出具領收通知聯之證明，此與事
    先在印妥內容之收據上偽簽他人姓名之情形，無分軒輊，當
    然屬於刑法第220 條所稱之私文書，最高法院83年台上字第
    6631號判例要旨可資參照。再按警方以「通知」之文件踐行
    刑事訴訟法第95條等所定告知程序時，被告於該「通知」之
    「被調查詢問人」欄下偽簽姓名者，該「通知」實質上與詢
    問筆錄無異，並未表示另外製作何種文書；被告於「逮捕通
    知書」之「被通知人簽章」欄偽簽他人姓名捺指印，因非在
    「收受人簽章」欄為之，而僅處於受通知者之地位，亦不能
    表示其係有製作何種文書之意思及曾為何項之意思表示，故
    均應成立偽造署押罪（最高法院91年度台非字第294 號、91
    年度台非字第295 號判決、最高法院94年度第11次刑事庭會
    議決議參照）。是被告在附表編號1 、4 、5 所示文件欄位
    內簽名、捺指印，僅係處於受通知者之地位，在附表編號2
    、6 所示文件欄位內簽名、捺指印，則係表示受測者係「丙
    ○○」本人，以之作為人格同一性之證明，除此之外，亦無
    其他法律上之用意，自應成立刑法第217 條第1 項之偽造署
    押罪；至被告在附表編號3 、7 所示文件「同意人」欄、「
    收受通知聯者簽章」欄內簽名，由形式上觀察，分別係表示
    立書人同意警方人員進行夜間詢問及收受該項文書之意，被
    告將之交付予員警，顯然對於該文書有所主張，揆諸上開說
    明，自構成行使偽造私文書罪（參見最高法院83年度第4 次
    刑事庭會議決議、同院93年度台上字第646 號判決）。
五、核被告乙○○所為，係犯刑法第185條之3之不能安全駕駛動
    力交通工具罪、同法第216條、第210條之行使偽造私文書罪
    。被告數次偽造署押及文書之行為，均係基於避免暴露身份
    及圖卸刑責之單一犯意而為之接續動作，為侵害同一法益，
    應論以接續犯之一罪。又被告偽造署押之行為，係偽造私文
    書之部分行為；其偽造私文書後復持以行使，其偽造之低度
    行為應為行使之高度行為所吸收，均不另論罪。被告所犯上
    開2 罪，犯意各別，行為互殊，應予分論併罰。被告於如附
    表編號7 所示文件上偽造「丙○○」簽名之犯行，雖未據檢
    察官起訴，惟此部分與已起訴之偽造私文書犯行，既有前述
    接續犯之實質上一罪關係，自為起訴效力所及，本院得併予
    審理，附此敘明。爰審酌被告假冒丙○○之身分應訊，並在
    附表所示文件欄位內偽造「丙○○」之署押以欺矇承辦員警
    及偵查機關，不僅使丙○○有遭受刑事追訴及交通違規裁罰
    之危險，亦已妨害員警及檢察機關偵辦案件之正確性，行為
    誠屬可議，惟念其犯後坦承犯行，並考量被告之目的、手段
    及教育程度等一切情狀，量處如主文所示之刑及定其應執行
    之刑，並諭知易科罰金之折算標準，以資懲戒。另被告在附
    表所示文件欄位內偽造「丙○○」之署押共19枚，應依刑法
    第219 條規定，不問屬於犯人與否，均併予宣告沒收。
據上論結，應依刑事訴訟法第273 條之1 第1 項、第299 條第1
項前段，刑法第185 條之3 、第216 條、第210條、第219條、第
41條第1項前段、第51條第5款，判決如主文。
本案經檢察官甲○○到庭執行職務。
中    華    民    國    98    年    9    月    21    日
                  刑事第十庭  法  官  李代昌
以上正本證明與原本無異。
如不服本判決，應於收受本判決後10日內向本院提出上訴書狀，
其未具體敘述理由者，應於上訴期間屆滿後20日內，向本院補提
上訴理由書狀（須按他造當事人之人數附繕本，勿逕送上級法院
）。
中    華    民    國    98    年    9    月    21    日
                              書記官  黃振祐
附表：
┌──┬──────────┬─────────┬─────────┐
│編號│文件名稱/時間       │欄位              │偽造之署押        │
├──┼──────────┼─────────┼─────────┤
│1   │高雄市政府警察局三民│「受詢問人」欄、「│偽造「丙○○」署名│
│    │第二分局鼎金派出所97│簽名」欄、騎縫處  │3枚、指印5枚      │
│    │年12月10日調查筆錄  │                  │                  │
│    │/97年12月10日23時18 │                  │                  │
│    │分起至同日23時30分止│                  │                  │
│    │                    │                  │                  │
├──┼──────────┼─────────┼─────────┤
│2   │丙○○口卡表        │「簽名」欄        │偽造「丙○○」署名│
│    │                    │                  │、指印各1枚       │
│    │                    │                  │                  │
├──┼──────────┼─────────┼─────────┤
│3   │夜間詢問同意書（權利│「同意人」欄      │偽造「丙○○」署名│
│    │告知書）/97年12月10 │                  │、指印各1枚       │
│    │日22時52分          │                  │                  │
├──┼──────────┼─────────┼─────────┤
│4   │高雄市政府警察局三民│「被通知人簽名捺印│偽造「丙○○」署名│
│    │第二分局執行拘提逮捕│」欄              │、指印各1枚       │
│    │告知本人通知書/97年 │                  │                  │
│    │12 月10日22時52分   │                  │                  │
├──┼──────────┼─────────┼─────────┤
│5   │高雄市政府警察局三民│「被通知人簽名捺印│偽造「丙○○」署名│
│    │第二分局執行拘提逮捕│」欄              │、指印各1枚       │
│    │告知親友通知書/97年 │                  │                  │
│    │12 月10日22時52分   │                  │                  │
├──┼──────────┼─────────┼─────────┤
│6   │酒精濃度測試單      │「受測者」欄      │偽造「丙○○」之署│
│    │/97年12月10日22時52 │                  │名1枚             │
│    │分                  │                  │                  │
├──┼──────────┼─────────┼─────────┤
│7   │高雄縣政府警察局舉發│「收受通知聯者簽章│偽造「丙○○」之署│
│    │違反道路交通管理事件│」欄              │名2枚             │
│    │通知單（包含移送聯及│                  │                  │
│    │存根聯）            │                  │                  │
└──┴──────────┴─────────┴─────────┘
附錄本判決論罪科刑之法條：
刑法第185條之3
服用毒品、麻醉藥品、酒類或其他相類之物，不能安全駕駛動力
交通工具而駕駛者，處1 年以下有期徒刑、拘役或科或併科15萬
元以下罰金。
 中華民國刑法第216條
（行使偽造變造或登載不實之文書罪）
行使第 210 條至第 215 條之文書者，依偽造、變造文書或登載
不實事項或使登載不實事項之規定處斷。
中華民國刑法第210條
（偽造變造私文書罪）
偽造、變造私文書，足以生損害於公眾或他人者，處 5 年以下
有期徒刑。


司法院資訊處製作；財團法人民間司法改革基金會備份。
